臺灣高雄地方法院民事判決
107年度雄簡字第2184號
原      告  呂俊賢  
訴訟代理人  李茂增律師
            杜承翰律師
被      告  夢幻島寧靜海大廈管理委員會

法定代理人  王小蘭  
訴訟代理人  吳再棟  
            王森榮  
上列當事人間損害賠償事件，本院於民國111年4月19日言詞辯論
終結，本院判決如下：
    主      文
被告應依高雄市土木技師工會111年3月1日高市土技字第0000000
0號鑑定報告書附件十一(如附件二)之修繕方法，修繕門牌號碼
高雄市○○區○○路00巷00號16樓房屋天花板至不漏水狀態，並負擔
修繕費用。
被告應給付原告新臺幣191,100元，及自107年10月4日起至清償
日止，按週年利率5％計算之利息
訴訟費用由被告負擔。
本判決原告勝訴部分得假執行，但被告以新臺幣521,014元為原
告預供擔保後，得免為假執行。 　
    事實及理由
壹、程序方面：
一、按法定代理人代理權消滅者，訴訟程序在有法定代理人承受
    其訴訟以前當然停止；前開規定所定之承受訴訟人，於得為
    承受時，應即為承受之聲明，民事訴訟法第170條、第175條
    第1項定有明文。查原告法定代理人原為吳王碧珍，嗣於訴
    訟程序中變更為王小蘭，有被告提出之管理委員當選名單附
    卷可憑（見本院卷第285頁），則王小蘭具狀聲明承受訴訟
    （見本院卷第279頁），與法無違，應予准許。
二、按民事簡易訴訟訴狀送達後，原告不得將原訴變更或追加他
    訴，但請求之基礎事實同一者，不在此限，民事訴訟法第43
    6條第2項、第255條第1項但書第2款定有明文。經查，原告
    起訴時訴之聲明為「（一）被告應修繕其管理之高雄市○○區
    ○○路00巷00號16樓(下稱系爭房屋)之屋頂樓板至不漏水狀態
    ；（二）被告應給付原告新臺幣（下同）191,100元，及自
    起訴狀繕本送達翌日起至清償日止，按週年利率5％計算之利
    息。」嗣於訴訟進行中，原告變更訴之聲明為「（一）被告
    應依高雄市土木技師工會111年3月1日高市土技字第0000000
    0號鑑定報告書附件十（如附件一）、附件十一（如附件二
    ）之修繕方法，修繕系爭房屋至不漏水狀態，並負擔修繕費
    用。（二）被告應給付原告191,100元，及自起訴狀繕本送
    達翌日起至清償日止，按週年利率5％計算之利息。」核其變
    更請求部分之基礎事實同一，依前揭規定，原告所為變更，
    均應准許。
三、因訴之變更、追加或提起反訴，致其訴之全部或一部，不屬
    第427條第1項及第2項之範圍者，除當事人合意繼續適用簡
    易程序外，法院應以裁定改用通常訴訟程序，並由原法官繼
    續審理；前項情形，被告不抗辯而為本案之言詞辯論者，視
    為已有適用簡易程序之合意，民事訴訟法第435條定有明文
    。本件經原告為上開訴之變更後，訴訟標的金額已逾500,00
    0元，惟被告不抗辯而仍為本案之言詞辯論，依上開規定本
    件仍依簡易訴訟程序審理，先予說明。
貳、實體部分：　
一、原告主張:原告為系爭房屋之所有權人，屬夢幻島寧靜海大
    廈（下稱系爭大廈）區分所有建物。而原告於民國105年9月
    間發現系爭大廈頂樓版因原告保管不善，致漏水至下層即系
    爭房屋之屋內天花板，造成原告屋內天花板受潮腐爛、吊燈
    進水等損害，原告必須將已損壞之天花板拆除重建並替換吊
    燈組，預計花費191,100元。而屋頂樓版為供共同使用之共
    用部分，應由被告維護之，因被告未維護所致損害，應由被
    告負責修復並賠償原告之損失，並否認有因改造樓頂及不配
    合檢修等屬與有過失之行為。爰依民法第767條、第184條及
    第191條規定，提起本件訴訟，並聲明：（一）被告應依高
    雄市土木技師工會111年3月1日高市土技字第00000000號鑑
    定報告書附件十（如附件一）、附件十一（如附件二）之修
    繕方法，修繕系爭房屋至不漏水狀態，並負擔修繕費用。（
    二）被告應給付原告191,100元，及自起訴狀繕本送達翌日
    起至清償日止，按週年利率5％計算之利息。　　　　　
二、被告則以:原告住家漏水部分，經被告請專家勘查後認為係
    住家消防管線年久失修造成漏水，應為被告負責修繕範圍，
    故就原告訴之聲明第一項部分，被告同意原告之主張。而就
    原告訴之聲明第二項部分，原告於搬入時及搬入後多次改造
    陽台，曾以被告簽署切結書，如改造後發生任何損害，均由
    原告負責。另原告多次阻攔被告檢修導致損害擴大，且十六
    樓不可裝潢，原告罔顧消防安全採用實木裝潢並阻止被告進
    屋勘查，均屬與有過失之行為。原告在頂樓加裝步道磚，並
    用電動工具敲打，改用大理石等，因材料是水泥，會造成原
    本鋪設之PU漏水，原告亦與有過失等語置辯，並聲明：（一
    ）原告之訴駁回。（二）如受不利判決，願供擔保請准免假
    執行。
三、本院得心證之理由
　　經查，系爭房屋為原告所有，原告為系爭大廈之區分所有權
    人等情，有系爭房屋之建物登記第一類謄本，且為兩造所不
    爭執，自堪信為真實。原告主張系爭大廈頂樓版因原告保管
    不善，致漏水至下層即系爭房屋之屋內天花板，造成原告屋
    內天花板受潮腐爛、吊燈進水等損害，故請求被告將大廈屋
    頂修繕至不漏水狀態，並賠償所受損害等，為被告所否認，
    並以前詞置辯。茲論述如下：
（一）按依公寓大廈管理條例第3 條第9 款規定，公寓大廈之管
      理委員會（下稱管委會）係由區分所有權人選任住戶若干
      人為管理委員所設立之組織，旨在執行「區權會議決議事
      項」及「公寓大廈管理維護事務」，於完成社團法人登記
      前，僅屬非法人團體，固無實體法上完全之權利能力。然
      現今社會生活中，以管委會名義為交易者，比比皆是，且
      公寓大廈管理條例亦於第38條第1 項明文承認管委會具有
      訴訟當事人之資格，得以其名義起訴或被訴；並於同條例
      第6 條第3 項、第9 條第4 項、第14條第1 項、第20條第
      2 項、第21條、第22條第1 項、第2 項、第33條第3 款但
      書，規定其於實體法上，亦具享受特定權利、負擔特定義
      務之資格。故管委會倘基於規約約定或區權會議決議所為
      職務之執行，致他人於損害，而應由區分所有權人負賠償
      責任時，其本身縱非侵權行為責任之權利義務歸屬主體，
      亦應認被害人得基於程序選擇權，並依上開同條例第38條
      第1 項之規定及訴訟擔當法理，選擇非以區分所有權人而
      以管委會為被告起訴請求，俾迅速而簡易確定私權並實現
      私權，避免當事人勞力、時間、費用及有限司法資源之不
      必要耗費。否則，公寓大廈管理條例規定管委會有當事人
      能力即失其意義，當非立法本意（最高法院98年度台上字
      第790號民事判決參照）。是縱使管委會係執行「區權會
      議決議事項」及「公寓大廈管理維護事務」，若因此致他
      人於損害，應由區分所有權人負賠償責任時，被害人亦得
      依侵權行為法律關係，逕對管委會起訴求償。本件原告主
      張伊為系爭大廈之區分所有權人，系爭大廈頂樓版因原告
      保管不善，致漏水至下層即系爭房屋之屋內天花板，造成
      原告受有損害，系爭大廈頂樓屬系爭大廈之共用部分，被
      告為系爭大廈之管理委員會，負有維護及修繕之職務，是
      原告起訴請求被告其修繕義務及負賠償責任，自屬有據。
（二）又本件經本院囑託高雄市土木技師工會就系爭房屋漏水點
      為何處及漏水原因為何等節進行鑑定，其鑑定結果為「系
      爭房屋天花板確有漏水，餐桌上方平頂為漏水點，至於其
      他位置是否有漏水，因室内平頂有裝潢遮蔽，無法檢視。
      餐桌上方平頂漏水原因為消防撒水配管渗漏及RFL防水失
      效所致，研判理由如下：1.11O年2月24日會勘時，消防撒
      水自動警報逆止閥一次測和二次測壓力錶均無壓力(詳附
      件六，照片編號5)，代表消防撒水管内為無水狀態；然於
      臥龍路54巷52號16樓餐桌上平頂量測試水前含水量(詳附
      件七，照片編號1〜6)，編號1含水量為25.0%(屬潮濕），
      編號2含水量為20.0%(屬微潮濕)，編號4含水量為24.7%(
      屬潮濕），平頂現況屬潮濕，研判該水源係雨水由RFL下
      滲至臥龍路54巷52號16樓。2.於110年8月24日會勘時，於
      臥龍路54巷52號16樓餐桌上方平頂量測試水前含水量(詳
      附件七，照片編號7〜10)，含水量界於11.2%~17.3%(屬乾
      燥），再將消防撒水自動警報逆止閥閘閥開啟後，待一小
      時觀察，於RF地坪量測水分含量(詳附件七，照片編號11〜
      15)，其中編號13〜15數值為100%(屬含水率極高），表示R
      F地磚下方之水泥砂漿層含水量達飽和狀態。3.原告於110
      年8月25日早上告知鑑定技師，8月24日已發現消防撒水系
      統壓力降低，公梯頂梁處有潮濕現象。鑑定技師於110年8
      月26日電話聯繫兩造，並於當日晚上18:30進行會勘。會
      勘時，檢視16樓消防撒水自動警報逆止閥及末端查驗管確
      認壓力下降至2kgf/㎝²（詳附件六、照片編號10、11），
      並現場量測公梯頂梁處含水量為95.2%(詳附件七，照片編
      號16)，另使用紅外線熱像儀檢視16樓公梯頂梁處，發現
      確有潮濕現象(詳附件八），表示消防撒水管有滲漏水現
      象。4.依原告提供之照片（詳附件九)顯示，於104年6月2
      5日將臥龍路54巷52號16樓餐桌上方灑水頭及外露管換新
      ，105年9月及107年8月8日仍有滲漏水情形發生。5.綜上
      所述，臥龍路54巷52號16樓餐桌上方平頂漏水原因為消防
      撒水配管滲漏及RFL防水失效所致。至於其他位置是否有
      漏水，因室内平頂有裝潢遮蔽，無法檢視」（見鑑定報告
      第6頁），堪認系爭房屋天花板確有漏水情形，漏水原因
      為消防撒水配管滲漏及系爭大廈頂樓防水失效所致等情甚
      明。又系爭大廈消防撒水配管及頂樓為系爭大廈之一部，
      係建築物之主要構造，為維持建築物安全及外觀之必要構
      造，屬系爭大廈之共用部分，為被告管理範疇，上開消防
      撒水配管滲漏及頂樓防水失效係因年久失修所造成，並非
      可歸責於原告之事由所致，依公寓大廈管理條例第10條第
      2項前段規定，應由被告負修繕、管理、維護之責，則原
      告請求將系爭房屋天花板修繕至不漏水之程度，核屬有據
      。
（三）高雄市土木技師工會並提出具體修繕方式及費用，說明：
      「1.欲修復至不再漏水，需進行之工程有二，其一為將自
      16F消防撒水自動警報逆止閥二次側，經臥龍路54巷52號1
      6樓室内，再至公梯末端查驗閥間之消防撒水管換新改為
      明管（因既有撒水管埋在混凝土頂版内），該工程需進入
      臥龍路54巷52號16樓室内始可施，且需將天花板裝潢先行
      拆除（修繕方式及費用詳見附件一，下稱修繕方式一）；
      其二為將RF地磚及水泥砂漿層打除、重作防水並復原地磚
      ，僅在RF作業即可，不需進入臥龍路54巷52號16樓室内（
      修繕方式及費用詳見附件二，下稱修繕方式二）。」（見
      鑑定報告第7頁），查，上開修繕方式均能將系爭房屋天
      花板修繕至不漏水之程度，然而，相較之下，若以修繕方
      式二修繕，無須進入系爭房屋即可進行修繕，對於原告生
      活之影響較小，且費用比修繕方式一便宜，故被告應以修
      繕方式二將系爭房屋天花板修繕至不漏水之程度為宜。　
      　　
（四）次按因故意或過失，不法侵害他人之權利者，負損害賠償
      責任。民法第184條第1項前段定有明文。經查，高雄市土
      木技師工會鑑定系爭房屋因系爭大廈消防撒水配管滲漏及
      頂樓防水失效所造成之損害回復原狀之方法及所需費用，
      其鑑定結果如附件二（修繕方式二）所示，本院審酌系爭
      鑑定報告所列工項及修復方法，均為回復系爭房屋室內毀
      損毀損所必要，自均屬於必要之費用，則原告主張被告應
      給付系爭房屋之修繕費用329,914元，為有理由，應予准
      許。至原告主張系爭房屋天花板受潮腐爛、吊燈進水等損
      害，原告必須將已損壞之天花板拆除重建並替換吊燈組，
      花費191,100元，有提出廠商出具之裝修明細為證（見本
      院卷第33頁），該明細之裝修位置與系爭房屋天花板漏水
      之位置相符，此部分確為原告所受損害，且為被告未適時
      修繕、管理、維護系爭大廈消防撒水配管及頂樓狀態之過
      失行為所導致，具有相當因果關係，原告此部分之請求，
      為有理由。至於被告抗辯：原告多次阻攔被告檢修導致損
      害擴大，且16樓不可裝潢，原告罔顧消防安全採用實木裝
      潢並阻止被告進屋勘查，另在頂樓加裝步道磚，並用電動
      工具敲打，改用大理石等，因材料是水泥，會造成原本鋪
      設之PU漏水，原告亦與有過失云云，依被告所提出之存證
      信函（本院卷第65頁），僅是通知原告應配合消防灑水管
      路故障之維修，尚無法證明原告有何不配合或阻攔被告修
      繕之行為，再者，將系爭房屋天花板修繕至不漏水之程度
      亦可採取不進入系爭房屋之方式（修繕方式二），亦無原
      告配合之需要。另，原告雖多次就系爭房屋進行施工，有
      施工申請表及切結書在卷可稽（本院卷第55-61頁），然
      上開施工行為是否造成系爭大廈消防撒水配管滲漏及系爭
      大廈頂樓防水失效，被告亦未進一步提出證據證明，本院
      認原告就其所受損害，並無與有過失之情形。　　　
（五）末按給付無確定期限者，債務人於債權人得請求給付時，
      經其催告而未為給付，自受催告時起，負遲延責任。其經
      債權人起訴而送達訴狀，或依督促程序送達支付命令，或
      為其他相類之行為者，與催告有同一之效力。遲延之債務
      ，以支付金錢為標的者，債權人得請求依法定利率計算之
      遲延利息。應付利息之債務，其利率未經約定，亦無法律
      可據者，週年利率為百分之5，民法第229條第2項、第233
      條第1項前段及第203條定有明文。查原告請求被告賠償其
      所受損害，因屬有據，故其請求自起訴狀繕本送達之翌日
      即107年10月4日起至清償日止，就賠償191,100元部分按
      週年利率百分之5計算之利息，為有理由，應予准許。
五、綜上所述，原告依民法第767條、第184條第1項前段之規定
    ，請求被告依高雄市土木技師工會111年3月1日高市土技字
    第00000000號鑑定報告書附件十一(如附件二)之修繕方法，
    修繕系爭房屋至不漏水狀態，並負擔修繕費用；被告給付原
    告191,100元，及自107年10月4日起至清償日止，按週年利
    率5％計算之利息，為有理由，應予准許。
六、本件係就民事訴訟法第427 條訴訟適用簡易程序所為被告敗
    訴之判決，依同法第389 條第1 項第3 款規定，應依職權宣
    告假執行。並依職權諭知免為假執行之擔保金額。
七、本件事證已臻明確，兩造其餘之攻擊或防禦方法及所用之證
    據，經斟酌後，認均不足以影響本判決之結果，爰不逐一論
    列，附此敘明。
八、訴訟費用負擔之依據：民事訴訟法第78條。　　　　
中　　華　　民　　國　　111 　年　　5 　　月　　20　　日
                  高雄簡易庭　法　　　官  郭任昇
以上正本係照原本作成。
如不服本判決，應於送達後20日內，向本院提出上訴狀並表明上
訴理由，如於本判決宣示後送達前提起上訴者，應於判決送達後
20日內補提上訴理由書（須附繕本）。
中　　華　　民　　國　　111 　年　　5 　　月　　20　　日
    　　　　　　　　　　　　  書　記　官  林秀敏